臺灣高等法院刑事判決　　　　　　　 94年度交上訴字第156號
上　訴　人　臺灣新竹地方法院檢察署檢察官
被　　　告　甲○○
上列上訴人因被告過失致死案件，不服臺灣新竹地方法院94年度
交訴字第12號，中華民國94年10月3日第一審判決（起訴案號：
臺灣新竹地方法院檢察署94年度偵字第274號），提起上訴，本
院判決如下：
    主  文
上訴駁回。
    事  實
一、甲○○受雇於豪泰汽車客運股份有限公司擔任司機一職，日
    常以駕駛營業大客車為其業務。其於民國九十三年九月二十
    八日晚間十時四十分許，駕駛車號３３２—ＡＣ號營業大客
    車，沿新竹市○○路由北往南方向行駛，行經新竹市○○路
    ○段與民主路路口之行人穿越道前，原應注意汽車行駛時，
    駕駛人應注意車前狀況，並隨時採取必要之安全措施，該路
    段行車時速不得超過五十公里，汽車行近行人穿越道前，應
    減速慢行，而依當時天候晴朗、夜間有照明、路面乾燥、無
    缺陷、無障礙物、視距良好之情形下，並無不能注意情事，
    詎其疏未注意車前狀況，非但未減速慢行，更貿然超速以時
    速約六十到七十公里之速度行駛於該路段之內線車道，迨發
    現劉沁涵所騎乘附載林佳縈之機車自中華路由南往北方向內
    線車道轉彎車未讓直行車先行迅速左轉民主路，甲○○乃稍
    踩煞車，然仍未減速至速限時速五十公里以下，猶以時速約
    六十公里速度繼續行駛，適未領有重型機車駕駛執照之鄭佳
    芸亦旋即騎乘車號ＧＹＦ—３６２號重型機車緊跟在劉沁涵
    機車後接著左轉欲轉入民主路，甲○○見狀煞車不及，其所
    駕駛之車號３３２—ＡＣ號營業大客車右前方車頭乃直接撞
    擊鄭佳芸騎乘之機車右側車身，鄭佳芸因此頭部撞及該營業
    大客車右前擋風玻璃後再彈飛掉至地面，經送醫後，終因頭
    部鈍力損傷不治死亡，甲○○於肇事後，在未被有偵查犯罪
    職權之機關或公務員查知其為犯人前，即主動報警處理，並
    在警員賴忠良到場處理時自承犯罪而表示願受裁判之意。
二、案經鄭佳芸之父丙○○、之母乙○○訴由新竹市警察局第二
    分局報請臺灣新竹地方法院檢察署檢察官相驗後簽分偵查起
    訴。
    理  由
一、本院認定之依據及理由：
  (一)訊據被告甲○○對於上開犯罪事實，迭於警、偵訊、本院審
    理時坦承不諱，並有車號３３２—ＡＣ號營業大客車行車速
    度紀錄影本、道路交通事故現場圖、道路交通事故調查報告
    表(一)(二)各一份、案發現場及車損照片共十四張、事後所拍攝
    之案發地點照片二張附卷足佐（見九十三年度相字第五二八
    號卷《下稱第五二八號卷》第十一至二十三頁）。
  (二)按行車速度依標誌或標線之規定，無標誌或標線者，在市區
    道路，時速不得超過五十公里；汽車行駛時，駕駛人應注意
    車前狀況，並隨時採取必要之安全措施；汽車行近行人穿越
    道前，應減速慢行，道路交通安全規則第九十三條第一項第
    一款、第九十四條第三項、第一百零三條分別定有明文。查
    本件車禍案發路段並無行車速度標線、標誌，然係市區道路
    ，依上揭規定行車速度速限為時速五十公里、並設有行人穿
    越道，案發時天候晴朗、夜間有照明、路面乾燥、無缺陷、
    無障礙物、視距良好等情，有前揭道路交通事故調查報告表
    (一)、案發現場照片等在卷可稽，並據證人即現場處理之警員
    賴忠良到庭證述屬實，是依照當時之情形，被告並無不能注
    意之情事，竟疏於注意車前狀況，且行近行人穿越道前未減
    速慢行，猶超速行駛，致與被害人發生碰撞，則其對於本件
    肇事顯有過失責任甚明。
  (三)檢察官及告訴人雖認被告除有上開過失外，並指被告案發時
    係闖越紅燈而撞擊綠燈直行民主路之被害人，然此部分除為
    被告所否認外，並有下列證據足認檢察官及告訴人此部分之
    指訴並非事實：
    1.本件肇事之中華路二段與民主路路口之係普通二時相，週
      期一百秒，中華路為時相一，時間七十秒，民主路為時相
      二，時間三十秒（即一個週期依序為中華路六十五秒之綠
      燈、三秒之黃燈、中華路與民主路均為紅燈之二秒、民主
      路二十五秒之綠燈、三秒之黃燈、中華路與民主路均為紅
      燈之二秒），有新竹市政府九十四年九月七日府交管字第
      ０九四００八五九一三號函暨檢送之交通控制中心時制計
      劃報表在卷可稽（見原審卷第39、40頁），先予敘明。
    2.被告所駕駛之大客車與被害人機車發生碰撞後二車仍滑行
      時，中華路之號誌係由黃燈轉為紅燈一節，業據證人即任
      職於位在肇事路口中華路北上方向之凱薩飯店之警衛王文
      龍於原審審理時到庭證述：「九十三年九月二十八日晚上
      十點四十分左右我擔任門口警衛工作，我當時是在地下室
      Ｂ２計算停車位，準備晚上十一點交班，我計算完要走上
      來，走到斜坡距崗亭三、四步路或三、四公尺距離的地方
      ，我聽到撞擊聲，我馬上跑上來崗亭，我花了大概一、兩
      秒的時間跑到崗亭，先看到省道中華路南往北的交通號誌
      ，剛好由黃變紅燈，我認為我看到燈號變換的時間距離我
      聽到撞擊聲音大概一、兩秒的時間，我看到中華路號誌時
      ，所站的位置距離號誌大概十幾公尺。因為該路口常常發
      生車禍，我就直接跑到路口指揮交通，我看到肇事遊覽車
      慢慢滑行到路邊。當時沒有看到撞擊點，就我所知省道（
      中華路）南北向的綠燈有一分多鐘的時間，該路口號誌綠
      燈變黃燈之前並沒有先閃綠燈，是直接變換為黃燈，我有
      算過黃燈大概是四秒左右就變為紅燈，我所講的號誌變換
      時間是整天時段都是這樣的情形，而且該路口為丁字路口
      ，常有人闖紅燈。當時路況一切正常、視線清楚，因為剛
      好是在飯店門口附近，所以燈光、光線比其他路口還亮。
      我跑上來的時候就直接到路口指揮交通，有看到一部機車
      迴轉到被害人倒地的地方，呼叫被害人的名字，我當時忙
      著指揮交通，我沒有注意騎機車的人樣子，是被害人倒在
      地上，有兩個女子在呼叫被害人，我有看到機車迴轉過來
      ，但是沒注意是那兩名女子是否共騎一部機車或是分騎兩
      部機車，但是確定是有兩個女子在被害人旁邊呼叫被害人
      。當時機車已經在民主路上郵局的地方，再迴轉回來到被
      害人倒地的位置，我確實有看到機車迴轉。」等語（見原
      審審理筆錄第七至十一頁），證人王文龍與被告及被害人
      均無任何親誼關係，僅係單純聽聞撞擊聲而旋即出面協助
      現場交通疏導，當無設詞袒護任何一方之必要，目擊號誌
      時之所站位置距離號誌僅有十幾公尺，當無誤認之可能，
      且所證述中華路號誌燈號變化之時相、秒差亦大致與上開
      新竹市政府交通控制中心時制計劃報表相符，並與另證人
      劉沁涵、林佳縈證述案發時回到現場之情節相符，在在均
      足證證人王文龍之證述屬實，而堪採信。
    3.是依上開證人王文龍之證詞及現場號誌之週期次序，若被
      告係闖越中華路紅燈撞擊被害人，則至少需歷時六十五秒
      鐘即一分多鐘後 (即需歷經民主路由綠轉紅，中華路由紅
      轉綠之號誌時相後；才可見到中華路號誌再由綠轉黃，再
      轉紅之情況)，中華路之號誌始有可能再次由黃燈轉換為
      紅燈，然證人王文龍係聽到撞擊聲後一、兩秒之時間內即
      迅速跑上崗亭竟能目睹中華路之號誌由黃轉紅之情形，足
      認被告撞擊被害人時，被告之車行方向號誌係綠燈無訛，
      被告所辯肇事時其車行方向之中華路號誌係綠燈，即屬真
      實。
    4.雖檢察官傳喚證人劉沁涵、林佳縈到庭欲證明被告係闖越
      中華路紅燈而撞擊綠燈直行民主路之被害人，然證人劉沁
      涵到庭證稱其與被害人係一前一後騎乘機車（證人劉沁涵
      與林佳縈在前，被害人在後），其本來騎在中華路外車道
      ，想要兩段式左轉，但是看到民主路已經轉換為綠燈，所
      以就從外車道切入內車道直接左轉民主路，當時中華路已
      經是紅燈。其剛進民主路沒有多遠，在距離路口第一、二
      家店面的地方，被害人就發生本件車禍等語（見原審審理
      筆錄第十六至十七頁），而被害人既係跟車在證人劉沁涵
      之後，其與證人劉沁涵同樣在中華路直接左轉民主路乃可
      以想見之事而無庸置疑，是被害人車行方向係中華路左轉
      民主路並非檢察官或告訴人所指係兩段式左轉直行民主路
      時遭撞。又證人林佳縈到庭結證稱當時並未注意劉沁涵直
      接從中華路左轉民主路時的號誌是綠燈或紅燈（見本院審
      理筆錄第二十二頁），是證人林佳縈之證述並不足以認定
      被告有檢察官或告訴人所指闖越紅燈之行為。證人劉沁涵
      雖始終證稱其與被害人左轉民主路時，民主路係綠燈，中
      華路為紅燈，然證人劉沁涵所述與證人王文龍於案發後幾
      秒鐘所見現場號誌完全相反，況依卷存道路交通事故調查
      表所載事證顯示中華路乃同向二車道之道路，並非道路交
      通安全規則第九十九條第一項第三款規定，機踏車需兩段
      式轉彎之同向三車道以上之路段。又民主路與中華路交岔
      之T型路底並未設有有機車兩段左轉區，復據證人即前往
      現場處理之警員賴忠良於原審證述屬實 (見原審審判筆錄
      第十五頁)，顯見機車由中華路北向左轉民生路，應可直
      接左轉，而劉沁涵於案發時係直接由中華路左轉民主路，
      又如上述，故證人劉沁涵行經肇事地點交岔路口欲左轉民
      主路時，既可逕行左轉，則其遵循之號誌應以中華路之號
      誌為準，要無觀察民主路號誌之必要，況證人於原審審裡
      時亦自承當時係直接左轉中華路一節不諱（見原審審理筆
      錄第二十頁），益見證人劉沁涵所述當時中華路之號誌為
      紅燈，係為規避其等轉彎車未讓直行車先行之責任之託詞
      ，是證人劉沁涵之證詞並不足採信，堪認被告並無檢察官
      及告訴人所指闖越中華路紅燈之行為。又被害人騎乘機車
      行經中華路左轉民主路疏未讓直行車先行，於本件肇事同
      有過失，惟此項被害人之過失與被告之過失相競合，併為
      危害發生之原因，依法被告仍難辭其過失之責，併此敘明
      。
  (四)被害人受有頭部鈍力損傷，經送醫後仍不治死亡之結果，亦
    經臺灣新竹地方法院檢察署檢察官督同法醫師相驗屬實，製
    有勘驗筆錄、相驗屍體證明書及驗斷書各一份附卷可憑（見
    第五二八號卷第三十一頁、第三十六至四十一頁），是被告
    之過失行為與被害人之死亡結果間，有相當因果關係，應堪
    認定。綜上，被告之自白與事實相符，本件事證明確，被告
    犯行洵堪認定，應依法論科。
二、
  (一)成立罪名：核被告甲○○所為係犯刑法第二百七十六條第二
    項之業務過失致死罪。
  (二)自首減輕其刑：被告於本件車禍發生後，在未被有偵查犯罪
    職權之機關或公務員查知其為犯人前，即主動報警處理，並
    向到場處理之警員賴忠良自承其犯罪並表示願受裁判之意等
    情，經證人賴忠良到庭結證屬實（見原審審理筆錄第十二頁
    ），並有新竹市警察局第二分局處理相驗案件初步報告暨報
    驗書附卷為憑（見第五二八號卷第二頁），應依刑法第六十
    二條前段之規定減輕其刑。
  (三)原審以被告犯業務過失致人於死罪，事證明確，援引刑法第
    二百七十六條第二項、第六十二條前段、第四十一條第一項
    ，罰金罰鍰提高標準條例第一條前段、第二條，並審酌量刑
    ：爰審酌被告犯後始終坦承犯行，態度良好，並無不良素行
    ，有臺灣高等法院被告前案紀錄表在卷足佐，其駕車於路上
    往來，原應遵守交通規則，惟因行近行人穿越道未減速慢行
    ，又超速及未注意車前狀況之過失，因此鑄成大禍，使被害
    人失去寶貴之生命，一個家庭亦從此破碎，所生損害重大，
    案發迄至原審辯論終結前，雖有心賠償告訴人，但因無力負
    擔告訴人所要求一次賠償之條件而終究未能達成和解，及被
    害人僅領有輕型機車駕照未領有重型機車駕照（見第五二八
    號卷第二十四頁、第二十六頁），本件屬無照騎乘重型機車
    ，且被害人係轉彎車未讓直行車先行，本身亦與有過失等一
    切情狀，量處被告有期徒刑六月，並諭知易科罰金之折算標
    準，認事用法，均無違誤，量刑亦屬妥適，檢察官上訴意旨
    雖以：被告迄未與被害人家屬和解，不見悔意，指摘原審量
    刑顯然過輕為不當云云。然原審已於量刑理由敘明被告未與
    被害人家屬和解之原委，顯然認為雙方雖未和解，不足為裁
    量刑度酌加之依據，此乃審理事實之原審法院依刑法第五十
    七條規定，得以裁量之權限，茍未悖於社會價值通念，實難
    遽指為不當，況被告於本院審理時，亦與被害人家屬達成和
    解，同意賠償損害，有和解書一紙可稽。從而，上訴意旨所
    指之事實，亦復不存在，故檢察官指摘原審判決量刑過輕，
    為無理由，自應予駁回。又原審既未將當時尚未和解，作為
    量刑之酌加事由，則此項原審辯論終結後，達成和解之事由
    ，亦無從執為原審宣告之刑再予減輕之理由，附此敘明。
據上論斷，應依刑事訴訟法第368條，判決如主文。
本案經檢察官謝英民到庭執行職務。
中　　華　　民　　國　　94　　年　　12　　月　　27 　日
　　　　　　　　　刑事第三庭審判長法　官  洪光燦
　　　　　　　　　　　　          法　官  王詠寰
  　　　　　　　　　　　　　      法　官  江振義
以上正本證明與原本無異。
如不服本判決，應於收受送達後十日內向本院提出上訴書狀，其
未敘述上訴之理由者並得於提起上訴後十日內向本院補提理由書
（均須按他造當事人之人數附繕本）。
                                  書記官  劉文美
中　　華　　民　　國　　94　　年　　12　　月　　27　　日
附錄：本案論罪科刑法條全文
中華民國刑法第276條
(過失致死罪)
因過失致人於死者，處二年以下有期徒刑、拘役或二千元以下罰
金。
從事業務之人，因業務上之過失犯前項之罪者，處五年以下有期
徒刑或拘役，得併科 3000 元以下罰金。
